【裁判字號】    91,訴,583
【裁判日期】    920121
【裁判案由】    偽造文書等
【裁判全文】
臺灣屏東地方法院刑事判決                          九十一年度訴字第五八三號
    公  訴  人  臺灣屏東地方法院檢察署檢察官
    被      告  甲○○
右被告因偽造文書等案件，經檢察官提起公訴（九十一年度偵字第三二六四號），本
院判決如左：
     主  文
甲○○共同連續行使偽造公文書，足以生損害於公眾及他人，處有期徒刑壹年伍月，
緩刑伍年。
「金順一號」 (即編號ＣＴＲ－ＰＴ－０１３６號)之機漁船 (含船員)進出港檢查表
上偽造之「東港安檢所東港出」印文貳拾捌枚、「東港安檢所」印文貳拾捌枚、偽造
之「張振嘉」、「詹凱棟」署押各陸枚、「柯仲謙」、「郭柏佳」、「劉希盛」署押
各伍枚、「陳冠迪」、「莊乾三」署押各肆枚、「李明皇」、「林俊佑」署押各參枚
、「黃文保」、「王鐘儀」、「林明志」、「邱祖慶」、「王安邦」署押各貳枚、「
劉志航」、「陳宗正」、「陳義順」署押各壹枚，均沒收。
     事  實
一、甲○○為「漁發東三三號」（即編號為ＣＴＲ─ＰＴ－０１３６號）漁船之所有
    人兼船長，原為在屏東縣東港鎮附近海域，從事捕魚事業之漁民，其明知如欲出
    海至東港鎮附近海域捕漁時，依規定於進出該鎮漁港時，均應持自存備之漁船進
    出港檢查簿（即外關簿）向行政院海岸巡防署第六一大隊第六一三中隊所屬之東
    港安檢所申報，經該安檢所人員檢查許可後，方得進出該漁港，及依據漁船出港
    捕捉漁類時所使用之時數，向各漁民加油站申購政府補助之漁民用柴油，而東港
    安檢所之檢查人員如准許其申報時，除會在該漁民所自存之報關簿上核簽（蓋）
    進出港口時間、所進出之海域、船員人數及檢查人員簽章外，並會在安檢所所自
    存之漁船進出港檢查簿（即內關簿）上登載進出港口之漁船名稱、編號、船上人
    數、進出港口之日期及檢查人員之簽名，以達確實管核漁船進出港口之目的，詎
    陳進順與一位綽號「老林」之不詳姓名成年男子，共同基於意圖為自己不法利益
    之概括犯意聯絡，由「老林」以每月新臺幣三千元至五千元不等之代價，向其收
    購前揭膠筏之自存報關簿及配油手冊，「老林」並於不詳時間、地點委託不知情
    之刻印業者，偽刻「東港安檢所東港出」印章、「東港安檢所」印章、日期章(
    輪轉式日期時分章)各一枚，再於附表所示之時間，將上開偽造之印章蓋於外關
    簿上，並偽簽附表所示執行安檢勤務人員之署押，偽造該漁船之進出東港安檢所
    安檢記錄之公文書，足生損害於行政院海岸巡防署對漁船進出港口管理之正確性
    ，及張振嘉、詹凱棟、柯仲謙、郭柏佳、劉希盛、陳冠迪、莊乾三、李明皇、林
    俊佑、黃文保、王鐘儀、林明志、邱祖慶、王安邦、劉志航、陳宗正、陳義順等
    執勤人員。「老林」再於附表所示之時間，向東港鎮內之滿豐加油站購買漁船用
    柴油，均使不知情之加油站人員因此陷於錯誤，誤認「老林」符合低價購油之要
    件，而同意以政府補助價每公升五‧二八八元之售價出售甲種漁民用柴油，使「
    老林」共計取得約二十二萬八千六百零七元之不法利益詐取低價購買漁船用柴油
    之利益 (依漁業動力用油優惠油價標準第四條第一項第一款規定：漁業動力用油
    優惠價格之計算基準如左：甲種漁船油優惠價格：按中國石油股份有限公司所發
    布甲種漁船油牌價之百分之七十二計算，依此計算，即每公升差價為二點○五六
    元)。嗣於九十一年六月四月十四時許，為行政院海岸巡防署屏東機動查緝隊循
    線查獲。
二、案經行政院海岸巡署移送臺灣屏東地方法院檢察署檢察官偵查起訴。
     理  由
一、訊據被告李進金對於右揭犯罪事實，皆已坦承不諱，且經證人即東港安檢所安檢
    員林明志、林俊佑、陳冠迪、劉希盛、王安邦證述屬實，復有臺灣省動力漁船登
    記卡、東港安檢所自存及被告自存之漁船進出港檢查簿、補充漁船油申請書、配
    油手冊各一份附卷可稽，事證明確，被告犯行洵堪認定。
二、按漁民自存之進出港檢查簿上之安檢紀錄，係表示安檢人員已經完成檢查該漁船
    行為之意，為公務員職務上制作之文書，自應認定為公文書。又按刑法第二百十
    八條第一項所稱之公印，指表示公務機關或機關長官資格及其職務之印信而言，
    即俗稱大印與小官章，若僅為證明稅款已經繳納之稅戳，其效用顯然不同，自難
    以公印論。最高法院台上字第一八三一號判例可資參照。被告偽刻「東港安檢所
    東港出」印章、「東港安檢所」印章、日期章 (輪轉式日期時分章)等私印，並
    偽造進出港安檢紀錄，再持以購買漁船用油，核其所為，係犯刑法第二百十六條
    、第二百十一條之行使偽造公文書罪、第二百十七條第一項之偽造印章罪及刑法
    第三百三十九條第二項之詐欺得利罪。公訴人雖認係犯同條第一項之詐欺取財罪
    ，然被告確有付款以購買上述漁船用柴油，不過係以不實之手段使配油站人員陷
    於錯誤而以經政府補助後之優惠價格出售，故其詐欺所得應係政府補助之利益，
    是其所為應係犯詐欺得利罪，公訴人所引用之法條容有未洽，應予變更。被告與
    「老林」就上揭犯行，有犯意聯絡及行為分擔，皆為共同正犯。被告偽造「東港
    安檢所東港出」印章、「東港安檢所」印章及日期章（轉輪式日期時分章）等私
    印，並持以蓋用而偽造印文於前述報關簿上，所犯偽造私印與偽造公文書間，有
    方法結果之牽連關係，應依刑法第五十五條，從一重之偽造公文書論處。被告偽
    造安檢人員署押為偽造公文書行為之階段行為，又偽造公文書之低度行為為其後
    行使偽造公文書之高度行為所吸收，均不另論罪。被告利用不知情之刻印人員偽
    造上揭印章部分，係屬間接正犯。被告先後多次詐欺得利及行使偽造公文書犯行
    ，時間緊密，所犯罪名各自相同，顯係各基於概括犯意為之，應分依刑法第五十
    六條連續犯規定，分別以一罪論，並依法加重其刑。又被告所犯行使偽造公文書
    罪及詐欺得利罪間，具方法結果之牽連關係，為牽連犯，應從較重之連續行使偽
    造公文書罪處斷。公訴人雖僅就附表編號十二、十三、十五、及至部分之犯行提
    起公訴，然檢察官就犯罪事實一部起訴者，效力及於他部，本件未起訴部分與前
    揭論罪部分有連續犯之關係，已如前述，本院自應就屬於裁判上一罪之部分一併
    加以裁判。爰審酌被告尚無前科，素行堪稱良善，且犯後均能坦認犯行，態度良
    好，惟被告為圖自己不法利益，而犯本罪，且所詐得之利益又高達數十萬元等一
    切情狀，量處如主文所示之刑。又被告前未曾受有期徒刑以上刑之宣告，有卷附
    台灣高等法院被告全國前案紀錄表可稽，且事後已坦承犯行，深具悔意，本院認
    經此偵審程序，被告當已知警惕，信無再犯之虞，故認所宣告刑以暫不執行為當
    ，併予以宣告緩刑五年，以啟自新。「金順一號」 (即編號ＣＴＲ－ＰＴ－０１
    ３６號)之機漁船 (含船員)進出港檢查表上偽造之「東港安檢所東港出」印文二
    十八枚、「東港安檢所」印文二十八枚、偽造之「張振嘉」、「詹凱棟」署押各
    六枚、「柯仲謙」、「郭柏佳」、「劉希盛」署押各五枚、「陳冠迪」、「莊乾
    三」署押各四枚、「李明皇」、「林俊佑」署押各三枚、「黃文保」、「王鐘儀
    」、「林明志」、「邱祖慶」、「王安邦」署押各二枚、「劉志航」、「陳宗正
    」、「陳義順」署押各一枚，均沒收，偽造之「東港安檢所東港出」印章、「東
    港安檢所」印章、日期章 (輪轉式日期時分章)各一枚，因未扣案，且無證據證
    明現尚存在，爰不為沒收之諭知。
據上論結，應依刑事訴訟法第二百九十九條第一項前段、第三百條，刑法第二十八條
、五十六條、第二百十六條、第二百十一條、第二百十七條、第三百三十九條第二項
、第五十五條、第七十四條第一款、第二百十九條，罰金罰鍰提高標準條例第一條前
段，判決如主文。
本案經檢察官潘國威到庭執行職務。
中      華      民      國     九十二     年     一     月    二十一    日
                                      臺灣屏東地方法院刑事第一庭
                                          法  官  包梅真
右正本證明與原本無異。
如不服本判決應於收受本判決送達後十日內向本院提出上訴書狀，其未敘述上訴理由
者，並得於提起上訴後十日內向本院補提理由書狀（均須按他造當事人之人數附繕本
 ）「切勿逕送上級法院」
                                          書記官  蔡進吉
中      華      民      國     九十二     年     一     月    二十一    日
附表
┌──┬──────┬─────────┬──────┬─────────┐
│編號│犯罪之時間  │ 偽造之內容       │購買之油量  │ 詐得之不法利益   │
├──┼──────┼─────────┼──────┼─────────┤
│一  │90年月９日│偽造該膠筏自90年│四千三百公升│八千八百四十元。  │
│    │            │月６日時許至90年│            │                  │
│    │            │月９日止，出入東│            │                  │
│    │            │港安檢所，並分別偽│            │                  │
│    │            │簽檢查人員「陳冠迪│            │                  │
│    │            │」、「柯仲謙」之署│            │                  │
│    │            │押。              │            │                  │
├──┼──────┼─────────┼──────┼─────────┤
│二  │90年月日│偽造該膠筏自90年│四千三百公升│八千八百四十元。  │
│    │            │月９日時分許至│            │                  │
│    │            │90年月日止，出│       │                  │
│    │            │入東港安檢所，並分│            │                  │
│    │            │別偽簽檢查人員「郭│            │                  │
│    │            │柏佳」、「張振嘉」│            │                  │
│    │            │之署押。          │            │                  │
├──┼──────┼─────────┼──────┼─────────┤
│三  │90年月日│偽造該膠筏自90年│四千三百公升│八千八百四十元。  │
│    │            │月日６時分起至│            │                  │
│    │            │90年月日６時│            │                  │
│    │            │分止，出入東港安檢│            │                  │
│    │            │所，並分別偽簽檢查│            │                  │
│    │            │人員「王鐘儀」、「│            │                  │
│    │            │劉希盛」之署押。  │            │                  │
├──┼──────┼─────────┼──────┼─────────┤
│四  │90年月日│偽造該膠筏自90年│四千三百公升│八千八百四十元。  │
│    │            │月日９時起至90年│            │                  │
│    │            │月日９時１０分止│            │                  │
│    │            │，出入東港安檢所，│            │                  │
│    │            │並分別偽簽檢查人員│            │                  │
│    │            │「詹凱棟」、「莊乾│            │                  │
│    │            │三」之署押。      │            │                  │
├──┼──────┼─────────┼──────┼─────────┤
│五  │90年月日│偽造該膠筏自90年│一千三百公升│二千六百七十三元。│
│    │            │月日１０時分起至│            │                  │
│    │            │90年月日時１０│            │                  │
│    │            │分止，出入東港安檢│            │                  │
│    │            │所，並分別偽簽檢查│            │       │
│    │            │人員「陳冠迪」、「│            │                  │
│    │            │李明皇」之署押。  │            │                  │
├──┼──────┼─────────┼──────┼─────────┤
│六  │90年月１日│偽造該膠筏自90年│四千三百公升│八千八百四十元。  │
│    │            │月日７時分起至│            │                  │
│    │            │90年月日８時１０│            │                  │
│    │            │分止，出入東港安檢│            │                  │
│    │            │所，並分別偽簽檢查│            │                  │
│    │            │人員「張振嘉」、「│            │                  │
│    │            │劉志航」之署押。  │            │                  │
├──┼──────┼─────────┼──────┼─────────┤
│七  │90年月４日│偽造該膠筏自90年│四千三百公升│八千八百四十元。  │
│    │            │月１日時１０分起至│            │                  │
│    │            │90年月４日時１０│            │                  │
│    │            │分止，出入東港安檢│            │                  │
│    │            │所，並分別偽簽檢查│            │                  │
│    │            │人員「劉希盛」、「│            │                  │
│    │            │莊乾三」之署押。  │            │                  │
├──┼──────┼─────────┼──────┼─────────┤
│八  │90年月８日│偽造該膠筏自90年│四千三百公升│八千八百四十元。  │
│    │            │月４日時分起至│            │                  │
│    │            │90年月７日時│            │                  │
│    │            │分止，出入東港安檢│            │                  │
│    │            │所，並分別偽簽檢查│            │                  │
│    │            │人員「李明皇」、「│            │                  │
│    │            │詹凱棟」之署押。  │            │                  │
├──┼──────┼─────────┼──────┼─────────┤
│九  │90年月日│偽造該膠筏自90年│四千三百公升│八千八百四十元。  │
│    │            │月８日７時１０分起至│            │                  │
│    │            │90年月日７時│            │                  │
│    │            │分止，出入東港安檢│            │                  │
│    │            │所，並分別偽簽檢查│            │                  │
│    │            │人員「柯仲謙」、「│            │                  │
│    │            │張振嘉」之署押。  │            │                  │
├──┼──────┼─────────┼──────┼─────────┤
│十  │90年月日│偽造該膠筏自90年│四千三百公升│八千八百四十元。  │
│    │            │月日８時分起至│            │                  │
│    │            │90年月日８時│            │                  │
│    │            │分止，出入東港安檢│            │                  │
│    │ │所，並分別偽簽檢查│            │                  │
│    │            │人員「陳冠迪」、「│            │                  │
│    │            │黃文保」之署押。  │            │                  │
├──┼──────┼─────────┼──────┼─────────┤
│十一  │90年月日│偽造該膠筏自90年│一千二百公升│二千四百六十七元。│
│    │            │月日時分起至│            │                  │
│    │            │90年月日８時│            │                  │
│    │            │分止，出入東港安檢│            │                  │
│    │            │所，並分別偽簽檢查│            │                  │
│    │            │人員「柯仲謙」、「│            │                  │
│    │            │劉希盛」之署押。  │            │                  │
├──┼──────┼─────────┼──────┼─────────┤
│十二  │91年１月６日│偽造該膠筏自90年│四千三百公升│八千八百四十元。  │
│    │            │月日７時分起至│            │                  │
│    │            │90年月日７時│            │                  │
│    │            │分止，出入東港安檢│            │                  │
│    │            │所，並分別偽簽檢查│            │                  │
│    │            │人員「林明志」、「│            │                  │
│    │            │郭柏佳」之署押。  │            │                  │
├──┼──────┼─────────┼──────┼─────────┤
│十三  │91年１月１０日│偽造該膠筏自91年１│四千三百公升│八千八百四十元。  │
│    │            │月６日時１０分起至│            │                  │
│    │            │91年１月９日時│            │                  │
│    │            │分止，出入東港安檢│            │                  │
│    │            │所，並分別偽簽檢查│            │                  │
│    │            │人員「黃文保」、「│            │                  │
│    │            │張振嘉」之署押。 │            │                  │
├──┼──────┼─────────┼──────┼─────────┤
│十四  │91年１月日│偽造該膠筏自91年１│四千三百公升│八千八百四十元。  │
│    │            │月１０日７時分起至│            │                  │
│    │            │91年１月日８時止│            │                  │
│    │            │，出入東港安檢所，│            │                  │
│    │            │並分別偽簽檢查人員│            │                  │
│    │            │「林俊佑」、「詹凱│            │                  │
│    │            │棟」之署押。      │            │                  │
├──┼──────┼─────────┼──────┼─────────┤
│十五  │91年１月日│偽造該膠筏自91年１│四千三百公升│八千八百四十元。  │
│    │            │月日時１０分起至│            │                  │
│    │            │91年１月日時１０│            │                  │
│    │            │分止，出入東港安檢│     │                  │
│    │            │所，並分別偽簽檢查│            │                  │
│    │            │人員「邱祖慶」、「│            │                  │
│    │            │莊乾三」之署押。  │            │                  │
├──┼──────┼─────────┼──────┼─────────┤
│十六  │91年１月日│偽造該膠筏自91年１│四千三百公升│八千八百四十元。  │
│    │            │月日時起至91年│            │                  │
│    │            │１月日時止，出│            │                  │
│    │            │入東港安檢所，並分│            │                  │
│    │            │別偽簽檢查人員「鍾│            │                  │
│    │            │玉堂」、「詹凱棟」│            │                  │
│    │            │之署押。          │            │                  │
├──┼──────┼─────────┼──────┼─────────┤
│十七  │91年１月日│偽造該膠筏自91年１│四千三百公升│八千八百四十元。  │
│    │            │月日９時起至91年│            │                  │
│    │            │１月日時１０分止│            │                  │
│    │            │，出入東港安檢所，│            │                  │
│    │            │並分別偽簽安檢人員│            │                  │
│    │            │「黃文保」、「郭柏│            │                  │
│    │            │佳」之署押。      │            │                  │
├──┼──────┼─────────┼──────┼─────────┤
│十八  │91年１月日│偽造該膠筏自91年１│一千二百公升│二千四百六十七元。│
│    │            │月日時分起至│            │                  │
│    │            │91年１月日止，出│            │                  │
│    │            │入東港安檢所，並分│            │                  │
│    │            │別偽簽檢查人員「林│            │                  │
│    │            │明志」、「柯仲謙」│            │     │
│    │            │署押。            │            │                  │
├──┼──────┼─────────┼──────┼─────────┤
│十九  │91年２月１日│偽造該膠筏自91年１│四千三百公升│八千八百四十元。  │
│    │            │月日７時分起至│            │                  │
│    │            │91年１月日８時止│            │                  │
│    │            │，出入東港安檢所，│            │                  │
│    │            │並分別偽簽檢查人員│            │                  │
│    │            │「莊乾三」、「李明│            │                  │
│    │            │皇」之署押。      │            │                  │
├──┼──────┼─────────┼──────┼─────────┤
│二十  │91年２月４日│偽造該膠筏自91年２│四千三百公升│八千八百四十元。  │
│    │            │月１日７時起至91年│            │                  │
│    │            │２月４日７時止，出│            │                  │
│    │            │入東港安檢所，並分│            │                  │
│    │            │別偽簽檢查人員「張│            │                  │
│    │            │振嘉」、「劉希盛」│            │                  │
│    │            │之署押。          │            │                  │
├──┼──────┼─────────┼──────┼─────────┤
│  │91年２月日│偽造該膠筏自91年２│四千三百公升│八千八百四十元。  │
│    │            │月８日９時分起至│            │                  │
│    │            │91年２月日９時│            │                  │
│    │            │分止，出入東港安檢│            │                  │
│    │            │所，並分別偽簽檢查│            │                  │
│    │            │人員「詹凱棟」、「│            │                  │
│    │            │林俊佑」之署押。  │            │                  │
├──┼──────┼─────────┼──────┼─────────┤
│  │91年２月日│偽造該膠筏自91年２│四千三百公升│八千八百四十元。  │
│    │            │月日１０時分起至│            │                  │
│    │            │91年２月日時│            │                  │
│    │            │分止，出入東港安檢│            │                  │
│    │            │所，並分別偽簽檢查│            │                  │
│    │            │人員「郭柏佳」、「│            │                  │
│    │            │陳冠迪」之署押。  │            │                  │
├──┼──────┼─────────┼──────┼─────────┤
│  │91年３月３日│偽造該膠筏自91年２│四千三百公升│八千八百四十元。  │
│    │            │月日６時分起至│            │                  │
│    │            │91年３月３日６時│            │                  │
│    │            │分止，出入東港安檢│            │                  │
│    │            │所，並分別偽簽檢查│            │                  │
│    │            │人員「王鐘儀」、「│            │                  │
│    │            │邱祖慶」之署押。  │            │                  │
├──┼──────┼─────────┼──────┼─────────┤
│  │91年３月７日│偽造該膠筏自91年３│四千三百公升│八千八百四十元。  │
│    │            │月３日７時起至91│            │                  │
│    │            │年３月６日７時分│            │                  │
│    │            │止，出入東港安檢所│            │                  │
│    │            │，並分別偽簽檢查人│            │                  │
│    │            │員「王安邦」、「張│            │                  │
│    │            │振嘉」之署押。    │            │                  │
├──┼──────┼─────────┼──────┼─────────┤
│  │91年３月日│偽造該膠筏自91年３│四千三百公升│八千八百四十元。  │
│    │            │月７日８時分起至│            │                  │
│    │            │91年３月１０日８時│            │                  │
│    │            │分止，出入東港安檢│            │                  │
│    │            │所，並分別偽簽檢查│            │                  │
│    │            │人員「林俊佑」、「│            │                  │
│    │            │劉希盛」之署押。  │            │                  │
├──┼──────┼─────────┼──────┼─────────┤
│  │91年３月日│偽造該膠筏自91年３│四千三百公升│八千八百四十元。  │
│    │            │月日時分起至│            │                  │
│    │            │91年３月日時│            │                  │
│    │            │分止，出入東港安檢│            │                  │
│    │            │所，並分別偽簽安檢│            │                  │
│    │            │人員「郭柏佳」、「│            │                  │
│    │            │詹凱棟」之署押。  │            │                  │
├──┼──────┼─────────┼──────┼─────────┤
│  │91年３月日│偽造該膠筏自91年３│四千三百公升│八千八百四十元。  │
│    │            │月日時分起至│            │                  │
│    │            │91年３月日時止│            │                  │
│    │            │，出入東港安檢所，│            │                  │
│    │            │並分別偽簽檢查人員│            │                  │
│    │            │「陳宗正」、「王安│            │                  │
│    │            │邦」之署押。      │            │                  │
├──┼──────┼─────────┼──────┼─────────┤
│  │91年３月日│偽造該膠筏自91年３│四千三百公升│八千八百四十元。  │
│    │            │月日時分起至│            │                  │
│    │            │91年３月日時│            │                  │
│    │            │分止，出入東港安檢│            │                  │
│    │            │所，並分別偽簽檢查│   │                  │
│    │            │人員「陳義順」、「│            │                  │
│    │            │柯仲謙」署押。    │            │                  │
└──┴──────┴─────────┴──────┴─────────┘
附錄法條：
刑法第二百十一條
偽造、變造公文書，足以生損害於公眾或他人者，處一年以上七年以下有期徒刑。
刑法第二百十六條
行使第二百十條至第二百十五條之文書者，依偽造、變造文書或登載不實事項或使登
載不實事項之規定處斷。
刑法第三百三十九條
意圖為自己或第三人不法之所有，以詐術使人將本人或第三人之物交付者
，處五年以下有期徒刑、拘役或科或併科一千元以下罰金。
以前項方法得財產上不法之利益或使第三人得之者，亦同。
前二項之未遂犯罰之。


司法院資訊處製作；財團法人民間司法改革基金會備份。
